臺灣高等法院刑事判決　　　　　　　　99年度上易字第2531號
上　訴　人
即　被　告　劉宜明
上列上訴人即被告因侵占案件，不服臺灣板橋地方法院99年度易
字第20 47 號，中華民國99年8 月19日第一審判決（起訴案號：
臺灣板橋地方法院檢察署99年度偵字第16560 號），提起上訴，
被告就被訴事實為有罪之陳述，經告知簡式審判程序之旨，本院
合議庭裁定改依簡式審判程序，判決如下：
    主  文
原判決撤銷。
劉宜明意圖為自己不法之所有，而侵占對於業務上所持有之物，
累犯，處有期徒刑柒月；又意圖為自己不法之所有，而侵占對於
業務上所持有之物，累犯，處有期徒刑柒月。應執行有期徒刑捌
月。
    事  實
一、劉宜明前於民國95年間因業務侵占案件，經臺灣板橋地方法
    院以95年度訴字第2219號判處有期徒刑6 月，上訴本院，經
    本院以95年度上訴字第4087號判決上訴駁回確定，於96年3
    月28日易科罰金執行完畢。詎猶不知悔改，自97年4 月起至
    同年11月29日止，任職殷瀚實業有限公司（下稱殷瀚公司，
    設新北市○○區○○路173 號4 樓）之業務人員，負責送貨
    及收取貨款等業務，為從事業務之人，其明知向客戶所收取
    之貨款係屬殷瀚公司所有，應將貨款繳回殷瀚公司，竟因經
    濟困窘，基於意圖為自己不法之所有，自97年4 月起至同年
    10月止，接續將其向附表1 至7 所示之客戶收取附表1 至7
    侵占金額欄所示之貨款後，未將貨款繳回殷瀚公司，反將之
    侵占入己，金額共計新臺幣（下同）239,406 元（侵占時間
    及款項均詳如附表所示）。同年10月間，殷瀚公司因作業疏
    失，未經繕打送貨單即將KC-701W 歌林牌60台計算機裝運至
    劉宜明所駕駛之貨車，迨劉宜明發覺車上有該送貨單上所未
    登帳之60台計算機台，竟另起意圖為自己不法所有犯意，將
    所持有之60台計算機台侵占入己，並出售予「鑫奇大批發」
    ，得款4,220 元。嗣殷瀚公司核對帳目發覺不符，始悉上情
    。
二、案經殷瀚公司訴由臺灣板橋地方法院檢察署檢察官偵查起訴
    。
    理  由
一、上揭犯罪事實，業據被告劉宜明於偵查、原審及本院審理時
    坦承不諱，核與告訴代理人廖文震於偵查、本院之指訴情節
    相符，並有侵占貨款明細表、銷貨單、對帳單、估價單、被
    告之自白書與離職切結書等在卷可稽，被告之自白與事實相
    符。至於被告於原審辯稱其侵占60台計算機後將之出售，所
    得款4,220 元包含在239,406 元內云云（見原審卷第12頁反
    面）。惟查，被告97年10月間某日侵占告訴人殷翰公司所有
    之60台計算機，該項損失並未列載在告訴人殷翰公司97年10
    月份之損失金額21,700元內（見99年度他字第2691號卷第19
    ），被告辯稱該60台計算機賣得價款4,220 元已包含在總侵
    占貨款金額239,406 元內，並非屬實，不足採信。
二、被告受僱殷瀚公司擔任業務人員，負責送貨及收取貨款業務
    ，為從事業務之人，竟將附表1 至7 所收取之貨款及所持有
    之計算機60台侵占入己，按「數行為於同時同地或密切接近
    之時地實施，侵害同一之法益，各行為之獨立性極為薄弱，
    依一般社會健全觀念，在時間差距上，難以強行分開，在刑
    法評價上，以視為數個舉動之接續施行，合為包括之一行為
    予以評價，較為合理者，即屬接續犯，而為包括之一罪。」
    （最高法院96年度台上字第88號判決意旨參照）。被告就附
    表1 至7 所示之各該業務侵占行為，係基於一侵占犯意，於
    時間密切接近情形下，侵害告訴人殷瀚公司之財產法益，其
    個別侵占犯行獨立性極為薄弱，依一般社會觀念難以強行分
    離，顯係基於單一犯意接續而為，應評價為接續犯而為實質
    一罪。又被告所侵占之計算機60台，係因作業疏失未經繕打
    送貨單即將之裝運上車等情，已據告訴代理人廖文震於本院
    審理時供述在卷，並為被告所坦承，則被告持有該60台計算
    機應係偶然之事實，應不在被告原侵占貨款之接續犯意內，
    而係另行起意。
三、核被告所為侵占附表1 至7 所示貨款、侵占60台計算機，均
    係犯刑法第336 條第2 項之業務侵占罪，所犯上開二罪犯意
    各別，行為互殊，應予分論併罰。又被告有如事實欄所載前
    案科刑執行情形，有本院被告前案紀錄表一份在卷可稽，其
    於有期徒刑執行完畢後，5 年內故意再犯本件有期徒刑以上
    刑之罪，為累犯，應依刑法第47條第1 項之規定加重其刑。
四、原審以被告犯行明確，而予論罪科刑，固非無見。惟被告侵
    占計算機60台係另行起意，原判決認係基於接續犯意為之，
    尚有違誤。被告以其已與告訴人殷翰公司達成和解，並已賠
    償部分損害為由，提起上訴，請求輕判云云。惟查被告與告
    訴人殷翰公司於原審審理時已達成和解，被告並賠償告訴人
    殷翰公司部分款項等節，已經原判決於科刑理由中詳予審酌
    ，並不因有無和解書提出及賠償金額多寡，而有不同，被告
    執此提起上訴，固無理由，惟原判決既有上開可議之處，即
    屬無可維持，應由本院撤銷原判決，自為判決。爰審酌被告
    前已有業務侵占前案，經科刑判決及刑之執行，竟仍不知悔
    改，再犯本案業務侵占犯行，惡性實屬重大，原應予以重判
    ，惟斟酌被告犯罪之動機，侵占之金額，犯後坦承犯行，態
    度良好，並與告訴人達成和解，償還部分款項等一切情狀，
    分別量處如主文所示之刑，並定其應執行之刑。
據上論斷，應依刑事訴訟法369 條第1 項前段、第364 條、第29
9 條第1 項前段、第273 條之1 第1 項，刑法第336 條第2 項、
第47條第1 項、第51條第5 款，刑法施行法第1 條之1 第1 項、
第2 項前段，判決如主文。
本案經檢察官沈世箴到庭執行職務。
中    華    民    國  100     年    2     月    25    日
                  刑事第八庭  審判長法  官  張傳栗
                                    法  官  劉嶽承
                                    法  官  黃斯偉
以上正本證明與原本無異。
不得上訴。
                                    書記官  王宜玲
中    華    民    國   100    年    2     月    25    日
附錄本案論罪科刑法條全文：
中華民國刑法第336條
（公務公益侵占罪、業務侵占罪）
對於公務上或因公益所持有之物，犯前條第1項之罪者，處1 年
以上7年以下有期徒刑，得併科5千元以下罰金。
對於業務上所持有之物，犯前條第1項之罪者，處6月以上5年以
下有期徒刑，得併科3千元以下罰金。
前二項之未遂犯罰之。
附表：
┌──┬──────┬──────┬──────┬──────┬───────────┐
│編號│客戶名稱    │收款日期    │應收金額    │侵占金額    │備註                  │
├──┼──────┼──────┼──────┼──────┼───────────┤
│  1 │內行家百貨行│97年4 至10月│3,500元     │3,500元     │                      │
├──┼──────┼──────┼──────┼──────┼───────────┤
│  2 │鑫奇大批發  │97年7 至10月│15萬3,930元 │14萬5,070元 │客戶貨款如在一個月內以│
│    │            │            │            │            │現金給付，依殷翰公司內│
│    │            │            │            │            │部規定得折讓3%至5%。  │
├──┼──────┼──────┼──────┼──────┼───────────┤
│  3 │魔力屋      │97年8 至9 月│3萬3,201元  │3萬3,201元  │                      │
├──┼──────┼──────┼──────┼──────┼───────────┤
│  4 │我家生活館  │97年9 至10月│4萬0,380元  │4萬0,380元  │                      │
├──┼──────┼──────┼──────┼──────┼───────────┤
│  5 │淡水城      │97年9月     │9,995元     │9,995元     │                      │
├──┼──────┼──────┼──────┼──────┼───────────┤
│  6 │啟文堂文具  │97年10月    │6,010元     │6,010元     │                      │
├──┼──────┼──────┼──────┼──────┼───────────┤
│  7 │10元延平    │97年10月    │1,250元     │1,250元     │                      │
├──┴──────┴──────┼──────┼──────┼───────────┤
│總計                            │24萬8,266元 │23萬9,406元 │                      │
└────────────────┴──────┴──────┴───────────┘